【裁判字號】    95,上訴,2090
【裁判日期】    951012
【裁判案由】    毒品危害防制條例
【裁判全文】
臺灣高等法院臺中分院刑事判決        95年度上訴字第2090號
上  訴  人
即  被  告  乙○○
                    （另案在臺灣臺中監獄執行中）
上列上訴人因毒品危害防制條例案件，不服臺灣臺中地方法院95
年度訴字第1060號中華民國95年8月1日第一審判決（起訴案號：
臺灣臺中地方法院檢察署95年度毒偵字第1102號），提起上訴，
本院判決如下：
    主  文
原判決撤銷。
乙○○施用第一級毒品，累犯，處有期徒刑拾月。扣案之第一級
毒品海洛因參包（鑑餘淨重計零點貳壹公克、空包裝總重零點伍
公克）沒收銷燬之。
    事  實
一、乙○○前有妨害自由、偽造文書等前科，並曾於民國八十一
    年間因違反肅清煙毒條例等案件，經原審法院判處有期徒刑
    三年二月、六月、六月，應執行有期徒刑三年八月確定；後
    於八十四年之通緝期間又因肅清煙毒條例等案件，再為本院
    判處有期徒刑三年、四月，應執行有期徒刑三年二月確定。
    經接續執行後，於八十八年二月十日因縮短刑期假釋出監，
    至九十一年五月三十日假釋期滿未經撤銷假釋以已執行完畢
    論。其又因施用毒品案件，經依台灣高雄地方法院裁定執行
    觀察勒戒後，認有繼續施用毒品之傾向，再由同院裁定送強
    制戒治，至九十三年二月二十三日執行完畢而釋放，並由臺
    灣高雄地方法院檢察署檢察官於九十三年四月二日以九十三
    年度戒毒偵字第二一七號為不起訴處分確定。嗣其又因自九
    十四年一月間某日起至同年三月十四日止，各連續施用第一
    級毒品海洛因及第二級毒品安非他命多次，並為警於九十四
    年三月十四日十一時五十分許，在臺中縣大雅鄉○○路○段
    一三六巷五弄十四號前查獲（此部分施用毒品行為，業經原
    審法院於九十五年三月二十日以九十五年度訴緝字第一三○
    號就其施用第一級及第二級毒品部分，分別判處有期徒刑十
    月及四月，應執行有期徒刑一年，並已確定）。詎其猶不知
    悔改，復另行起意，基於施用第一級毒品海洛因之犯意，於
    九十五年二月二十日上午九時許，在臺中市某廁所內，以將
    第一級毒品海洛因摻水，再以針筒注射身體血管之方式，施
    用第一級毒品海洛因一次。嗣於九十五年二月二十日十七時
    許，在臺中市○○路○段與中工二路口之OK便利商店前為警
    緝獲，並當場扣得其所有供己施用之第一級毒品海洛因三包
    （鑑餘淨重計0.21公克，空包裝袋總重0.5公克)，而查悉上
    情。
二、案經臺中市警察局第六分局報告臺灣臺中地方法院檢察署檢
    察官偵查起訴。
    理  由
一、訊據上訴人即被告乙○○對於上開施用第一級毒品海洛因之
    犯行坦承不諱；且被告於上揭時、地為警查獲後，經警採集
    其尿液送請詮昕科技股份有限公司檢驗結果，呈嗎啡陽性反
    應，有台中市警察局第六分局委託驗尿液代號與真實姓名對
    照表、詮昕科技股份有限公司出具之濫用藥物尿液檢驗報告
    各一份在卷可稽（見警卷、偵卷第17頁）。又扣案之白色粉
    末三包經送請法務部調查局鑑定結果，均含第一級毒品海洛
    因成份，鑑餘淨重計0.21公克，空包裝袋3個總重0.5公克，
    亦有法務部調查局調科壹字第一二○○一八○六三號鑑定通
    知書一張在卷可憑（見原審卷第59頁）及該三包第一級毒品
    海洛因扣案可佐，被告確有施用第一級毒品犯行，應堪認定
    。次查，被告前因施用毒品案件，經依台灣高雄地方法院裁
    定執行觀察勒戒後，認有繼續施用毒品之傾向，再由同院裁
    定送強制戒治，至九十三年二月二十三日執行完畢而釋放，
    並由臺灣高雄地方法院檢察署檢察官於九十三年四月二日以
    九十三年度戒毒偵字第二一七號為不起訴處分確定之事實，
    有臺灣高等法院被告前案紀錄表一份及前揭不起訴處分書各
    一份在卷可按。被告顯係於受強制戒治執行完畢釋放後， 5
    年內再犯毒品危害防制條例 第10條第1項之罪，依同條例第
    23條 第2項規定，應依法追訴。綜上所述，本件被告犯罪事
    證明確，其犯行洵堪認定，自應依法論科。
二、核被告乙○○所為，係犯毒品危害防制條例第十條第一項之
    施用第一級毒品罪。被告施用第一級毒品前後，持有第一級
    毒品之低度行為，應為其施用之高度行為所吸收，不另論罪
    。又被告前於八十一年間因違反肅清煙毒條例等案件，經原
    審法院判處有期徒刑三年二月、六月、六月，應執行有期徒
    刑三年八月確定；後於八十四年之通緝期間又因肅清煙毒條
    例等案件，再為本院判處有期徒刑三年、四月，應執行有期
    徒刑三年二月確定。經接續執行後，於八十八年二月十日因
    縮短刑期假釋出監，至九十一年五月三十日假釋期滿未經撤
    銷假釋以已執行完畢論之事實，有臺灣高等法院被告前案紀
    錄表在卷可按，其於受有期徒刑執行完畢後，五年以內再犯
    本件有期徒刑以上之罪，為累犯，應依（修正前）刑法第四
    十七條規定加重其刑。查，被告行為後，刑法第四十七條規
    定，業經總統於94年2月2日以總統華總一義字第0940001490
    1號令修正公布，並自 95年7月1日施行，然被告所犯上開之
    罪，不論依照修正前刑法第四十七條或修正後刑法第四十七
    條第一項規定，均成立累犯，依刑法第二條第一項前段規定
    ，應適用被告行為時之修正前刑法第四十七條累犯之規定。
    原審認被告犯罪事證明確，予以論罪科刑，固非無見，惟原
    判決除認被告有於九十五年二月二十日上午九時許，施用第
    一級毒品海洛因之犯行外，尚且認定被告自九十五年春節期
    間某日起（農曆正月初一為九十五年一月二十九日）有多次
    施用海洛因之犯行，如後所述，自有未洽。被告上訴意旨以
    其本案施用海洛因犯行應為前施用毒品案件（原審法院九十
    五年度訴緝字第一三○）既判力所及云云，是本案原審不應
    為有罪判決云云，指摘原判決不當，然其上訴並無理由（如
    後述），惟原判決既有前述可議之處，即屬無可維持，自應
    由本院將原判決撤銷改判。爰審酌被告前有妨害自由、偽造
    文書、違反肅清煙毒條例案件等前科，有臺灣高等法院被告
    前案紀錄表一份在卷可按，並曾因施用毒品案件接受觀察勒
    戒處分及強制戒治處分，素行不佳，竟無視於毒品對於自身
    健康之戕害及國家對於杜絕毒品犯罪之禁令，而再為本案犯
    行，惟念及其吸毒係戕害自己身心之行為，及被告於本院坦
    承有施用海洛因之犯後態度等一切情狀，量處如主文第二項
    所示之刑。再扣押之海洛因三包（鑑餘淨重計0.21公克，空
    包裝袋總重0.5公克)，為第一級毒品，該三包海洛因之外包
    裝因有海洛殘留，難以析離，亦應認屬第一級毒品（按調查
    局鑑定時雖對外包裝秤重，但實際上包裝袋內仍有海洛因之
    殘留，有該局93年3月19日調科壹字第09300113060號函可參
    ），均應依同條例第十八條第一項前段規定諭知沒收銷燬之
    。
三、公訴意旨另以：被告基於施用第一級毒品海洛因之概括犯意
    ，自九十五年春節期間某日起至本院前開認定被告施用海洛
    因一次之時間前，在不詳處所，另有連續施用海洛因多次之
    行為，因認被告此部份尚涉有毒品危害防制條例第十條第一
    項之施用第一級毒品罪嫌。按被告或共犯自白不得作為有罪
    判決之唯一證據，仍應調查其他必要證據，以察其是否與事
    實相符，刑事訴訟法第一百五十六條第二項定有明文。經查
    ，被告於本院雖坦認上開時間仍有多次施用海洛因之行為，
    然被告經警採尿送驗結果呈嗎啡陽性反應，已如前述，此僅
    足充為被告有於本院前揭所認定時、地施用海洛因一次之證
    明，尚難進而據以認定被告有自九十五年春節期間某日起仍
    有多次施用海洛因行為之佐證。而扣押之海洛因三包亦不足
    作為被告除本院前揭所認定施用海洛因一次外，另有多次施
    用海洛因行為之證明。此外，復查無其他積極證據足資認定
    被告有此部份之犯行，應屬不能證明被告犯罪，然因公訴人
    認被告所涉此部份犯行與前揭論罪科刑部分間，有刑法修正
    刪除前連續犯之裁判上一罪關係，爰不另為無罪之諭知，併
    予敘明。
四、被告雖另辯稱：伊自九十三年間起即一直施用第一級毒品海
    洛因，直至九十五年本案被查獲為止，其間不曾中斷過云云
    。惟查：(一)被告除於九十五年二月二十一日偵查中供陳：「
    （經臺中地檢九十四年五月間起訴施用毒品後，是否繼續施
    用毒品？）沒有」、「（九十四年起訴之後，何時開始又施
    用毒品？）九十五年二月二十日最後一次施用毒品海洛因，
    在臺中市的某廁所內施用。之前也有用，但時間忘記了，約
    一星期一次，在臺中縣、市都有施用」等語外；嗣於九十五
    年三月六日原審法院九十五年度訴緝字第一三○號準備程序
    中並明確供承：「（是否從起訴書所載九十四年一月間起一
    直施用海洛因至九十五年二月二十日止？）不是，我中間有
    戒斷改掉」、「（你中間有改掉的情形請說明之？）因為要
    照顧我的女兒，當時脾氣不好，所以就戒掉了」、「（你戒
    掉之後，又從何時開始施用到現在？）九十五年的春節期間
    開始施用，一直用到九十五年二月二十日」等語（見原審卷
    第27 -1頁)。被告於原審法院九十五年度訴緝字第一三○號
    判決確定後，於本案原審審理中翻異前詞，改稱：伊自九十
    三年間起即一直施用第一級毒品海洛因，直至九十五年本案
    被查獲為止，其間不曾中斷過，施用毒品不可能改，伊之前
    是希望能判輕一點，才於九十五年度訴緝字第一三○號刑事
    案件審理中，向承審法官騙稱伊曾經戒斷過，直至九十五年
    二月春節期間才又開始施用云云，空言擴張自己施用毒品犯
    行，其企圖以前案既判力所及為由免除本案刑罰之心，昭然
    若揭，已難遽信。況按犯罪事實應依證據認定之，無證據不
    得認定犯罪事實，刑事訴訟法第一百五十四條第二項定有明
    文。又事實之認定，應憑證據，如未能發現相當證據，或證
    據不足以證明，自不能以推測或擬制之方法，以為裁判基礎
    。且認定犯罪事實所憑之證據，雖不以直接證據為限，間接
    證據亦包括在內；然而無論直接或間接證據，其為訴訟上之
    證明，須於通常一般之人均不致有所懷疑，而得確信其為真
    實之程度者，始得據為有罪之認定。再被告之自白，不得作
    為有罪判決之唯一證據，仍應調查其他必要之證據，以察其
    是否與事實相符，刑事訴訟法第一百五十六條第二項定有明
    文，立法目的在以補強證據之存在，藉以限制合法自白在證
    據上之價值，俾發現實質的真實，即使被告之自白出於任意
    性，然若別無其他補強證據足以擔保其自白與事實相符，該
    自白仍非刑事訴訟法上得據之為認定被告犯罪之唯一證據，
    當不得單憑此而為被告不利之認定（最高法院四十年度臺上
    字第八六號及七十六年度臺上字第四九八六號判例及八十五
    年度臺上字第六六四號判決意旨參照）。本案被告就其是否
    曾戒斷施用毒品一節，所辯既先後不一，復查無其他積極證
    據足認被告自九十四年三月十五日起至九十五年二月二十日
    上午九時前，確有其他施用第一級毒品海洛因行為，依據上
    開說明，自難遽認被告有其餘多次施用毒品之行為。是被告
    本案犯行與前案施用第一級毒品犯行，時間既相隔十一個月
    以上，被告並明確表示曾戒斷過施用第一級毒品，二案即難
    認有何刑法修正刪除前連續犯之裁判上一罪關係。被告認前
    後兩案有連續犯裁判上一罪關係，本案應為前案確定判決之
    既判力效力所及，亦即認本案應為免訴之諭知，應無可取。
據上論結，應依刑事訴訟法第三百六十九條第一項前段、第三百
六十四條、第二百九十九條第一項前段，毒品危害防制條例第十
條第一項、第二十三條第二項、第十八條第一項前段，刑法第二
條第一項前段、第十一條、（修正前）第四十七條，判決如主文
。
本案經檢察官甲○○到庭執行職務。
中    華    民    國    95    年    10    月    12    日
               刑事第四庭  審判長法  官  洪  耀  宗
                                 法  官  劉  登  俊
                                 法  官  江  德  千
上列正本證明與原本無異。
如不服本判決應於收受送達後十日內向本院提出上訴書狀，其未
敘述上訴之理由者並得於提起上訴後十日內向本院補提理由書（
均須按他造當事人之人數附繕本）。
                                 書記官  吳  麗  琴
中    華    民    國    95    年    10   月    13    日
                                                      Ａ
【附錄論罪科刑法條】
毒品危害防制條例第十條第一項：
施用第一級毒品者，處六個月以上五年以下有期徒刑。


司法院資訊處製作；財團法人民間司法改革基金會備份。
